【裁判字號】    91,訴,721
【裁判日期】    920129
【裁判案由】    營業稅
【裁判全文】
臺中高等行政法院判決                              九十一年度訴字第七二一號
                              .
  原      告  東生實業股份有限公司
  代  表  人  甲○○
  被      告  財政部台灣省中區國稅局
             （承受彰化縣稅捐稽徵處訴訟）
  代  表  人  楊重華
  訴訟代理人  丙○○
右當事人間因營業稅事件，原告不服財政部中華民國九十一年八月二十日台財訴字第
０九０００二三二二五號訴願決定，提起行政訴訟。本院判決如左︰
    主  文
原告之訴駁回。
訴訟費用由原告負擔。
    事  實
甲、事實概要﹕
緣原告於民國八十四年九月至八十六年二月間向峰安金屬股份有限公司（下稱峰安公
司）進貨，涉嫌未向該實際營業人取得進貨憑證，卻取得非實際交易對象聖舫、麗祐
企業股份有限公司（下稱聖舫、麗祐公司）所開立之統一發票計二十九張，銷售額計
新台幣（下同）二五、四二一、九二一元，稅額一、二七一、０九九元，充作進項憑
證，申報扣抵銷項稅額，案經高雄縣政府稅捐稽徵處檢送起訴書及相關資料等函轉被
告查獲，並取具談話筆錄及支票影本等資料附案佐證，認定有進貨事實，審理違章成
立，遂就其取得不得扣抵銷項稅額部分核定補徵營業稅一、二七一、０九九元，並按
未依規定取得憑證經查明認定總額處百分之五罰鍰計一、二七一、０九九元。原告不
服，申經復查結果，未獲變更，提起訴願，亦遭決定駁回，遂提起本件行政訴訟。
乙、兩造之聲明：
一、原告訴之聲明：請求判決原處分、復查決定及訴願決定均撤銷。
二、被告答辯之聲明﹕請求判決駁回原告之訴。
丙、兩造之陳述﹕
一、原告起訴意旨略以﹕
（一）峰安集團業務員對外聲稱聖舫、聖星、麗祐等三家公司為該集團之承銷單位，
      檢察官起訴內容明白查出峰安公司銷售產品後，直接交付三家公司發票，原告
      向峰安集團進貨，該集團均表明係承銷單位出貨並有出貨單、統一發票為證，
      原告擬直接取得峰安公司發票顯有困難。又峰安集團之銷售流程在現有我國企
      業集團中為不爭之存在事實，該三家公司與峰安公司仍屬同一集團（單位），
      故原告取得該三家公司中之發票均為同一單位所開，應非屬銷貨人以外之營業
      人所開立之發票。經查聖舫公司為八十年六月八日核准設立、麗祐公司為八十
      年五月十四日核准設立，原告早已所聞該集團中有其銷售模式及承銷商，而其
      產銷運作及稅務申報應屬正常，否則無可能存在多年而未受主管機關出面限制
      ，故原告與峰安集團之交易行為及取得發票均符合稅法之規定。
（二）營業稅法第十九條第一項第一款規定：「營業人購進之貨物或勞務『未依規定
      取得』『並』保存第三十三條所列之憑證者，不得扣抵銷項稅額。」，而原告
      即有購貨亦有向該業務員『取得』『並』保存該進貨發票在案。且原告取得之
      進貨發票，該進項稅額，該銷售單位應均依法申報，否則不可能自八十年起至
      八十六、七年均正常出貨並使用該發票。依司法院大法官釋字第三三七號解釋
      意旨˙˙˙自應以納稅義務人有虛報進項稅額並因而逃漏稅款者，始得據以「
      追繳稅款」及處罰，故原告之事件應予免補徵。
（三）查稅捐稽徵法第四十四條仍屬「營利事業依法規定˙˙˙應自他人『取得憑證
      而未取得』或應『保存』憑證未保存˙˙˙處百分之五罰鍰。」，本公司進貨
      ，並向該集團『取得』銷貨發票，且『保存』該憑證至今，係屬應取得且取得
      ，該保存並保存之事實。原告在向該集團進貨並應取得而取得憑證下並無法得
      知該集團之產銷流程，依大法官釋字第二七五號解釋「行政罰不以故意或過失
      為責任條件˙˙˙應不再援用」，故原告確向該峰安集團進料及取得發票，係
      屬於該注意而注意下，故其峰安公司內部違法與本公司應為無涉。
（四）峰安集團為股票順利上市內部所為之不法，稅務機關及相關主管單位均無所知
      ，原告乃為中小企業之小老百姓更無從了解，完全信賴政府之公權力，正常報
      稅扣抵七、八年之久，原告應屬「善意第三者」，依「信賴保護原則」政府應
      予保護，不應因峰安集團內部之不法，又政府未早日發現及向社會公佈，應屬
      重大疏失。政府應保障納稅人給予安心之創業機會，不應再依法辛苦經營近十
      年後提出納稅人之進貨對象內部違法，納稅人應一併處罰，否則政府將違反「
      信賴保護原則」，故原告所為應予保護及免罰。
（五）綜上，被告及訴願受理機關所為，純為誤用法規，請求判決如原告訴之聲明等
      語。
二、被告答辯意旨略以﹕
（一）按行為時營業稅法第十五條：「營業人當期銷項稅額，扣減進項稅額後之餘額
      ，為當期應納或溢付營業稅額。˙˙˙進項稅額，指營業人購買貨物或勞務時
      ，依規定支付之營業稅額。」、第十九條第一項第一款：「營業人左列進項稅
      額不得扣抵銷項稅額：一、購進之貨物或勞務未依規定取得並保存第三十三條
      所列之憑證者。」、及第三十三條第一款：「營業人以進項稅額扣抵銷項稅額
      者，應具有載明其名稱、地址及統一編號之左列憑證：一、購買貨物或勞務時
      ，所取得載有營業稅額之統一發票。」、稅捐稽徵法第四十四條規定：「營利
      事業依法規定˙˙˙應自他人取得憑證而未取得˙˙˙經查明認定之總額，處
      百分之五罰鍰。」。次按財政部八十三年七月九日台財稅第八三一六０一三七
      一號函釋：「為符合司法院大法官會議釋字第三三七號解釋意旨，對於營業人
      取得非實際交易對象所開立之統一發票作為進項憑證申報扣抵之案件，應視情
      節，分別依下列原則處理：（二）取得虛設行號以外其他非實際交易對象開立
      之憑證申報扣抵之案件：１、無進貨事實者˙˙˙，２、有進貨事實者：（１
      ）˙˙˙（２）至進貨人取得銷貨人以外之營業人所開立之發票申報扣抵，如
      查明開立發票之營業人已依法申報繳納該應納之營業稅額者，則尚無逃漏，除
      依前項規定處以行為罰外，依營業稅法第十九條第一項第一款規定，就其取得
      不得扣扺憑證扣扺銷項稅額部分，追補稅款。˙˙˙」。
（二）原告雖起訴爭執，惟查原告於八十四年九月至八十六年二月間購進鋅合金錠，
      未向實際營業人峰安公司取得進貨憑證，卻取得非實際交易對象聖舫、麗祐公
      司所開立之統一發票計二十九張，銷售額計二五、四二一、九二一元，稅額一
      、二七一、０九九元，充作進項憑證，申報扣抵銷項稅額，案經高雄縣政府稅
      捐稽徵處通報本處，復經本處工商稅課取具談話筆錄等資料附案佐證，原告於
      談話筆錄稱「本公司係向峰安公司訂貨，然後峰安公司交貨後，交付聖舫等三
      家公司之發票，˙˙以現金或未具抬頭之支票支付貨款˙˙˙僅知聖舫、聖星
      、麗祐等三家為峰安公司之關係企業，不知道該三家公司為虛設行號。」原告
      提示相關進貨資料及支票影本，經本處認定有進貨事實，依前揭法條裁處，核
      非無據。
（三）另據臺灣高雄地方法院檢察署檢察官八十九年度偵字第九二八九號起訴內容稱
      ：峰安公司負責人朱安雄先生，為使該公司股票能順利上市，而設立聖星、聖
      舫、麗祐企業股份有限公司等三家以調節該公司營業額，聖星等三家公司與峰
      安公司為不實交易後，有大量之進項數額，即由峰安公司銷售該三家公司之發
      票與需要發票之公司，或由峰安公司銷售產品後，直接交付三家公司之發票，
      期間此三家公司並互開發票，偽做交易情形，以免被稅捐單位查覺。據上陳述
      ，聖舫、聖星、麗祐等三家公司並無銷售事實，係由峰安公司銷售產品後，直
      接交付該等三家公司之發票。且原告以支票方式支付貨款之憑證，亦由峰安公
      司背書兌領，原告稱向峰安公司進貨，貨款亦支付與峰安公司，卻取得聖舫、
      麗祐公司進項發票申報扣抵，其未依規定取得進項發票申報扣抵，事證明確。
（四）再查聖舫、麗祐公司雖屬峰安公司的相關企業，原告仍應依規定取得峰安公司
      所開立之進項憑證，不應取得無實際銷貨人聖舫、麗祐公司所開立之進項憑證
      ，原處分按財政部八十三年七月九日台財稅第八三一六０一三七一號函釋規定
      ，就原告取得不得扣抵銷項稅額部分追補稅款一、二七一、０九九元，並處罰
      鍰一、二七一、０九九元，並無違誤。是原告主張聖舫等三家公司與峰安公司
      仍屬同一集團（單位），故原告取得該三家公司中之發票均為同一單位所開，
      應非屬銷貨人以外之營業人所開立之發票，原告與峰安集團之交易行為及取得
      發票均符合稅法之規定，應依信賴保護原則，受保護及免罰乙節，顯係對稅法
      誤解。
（五）另按前揭大法官會議第二七五號解釋：「˙˙˙但應受行政罰之行為，僅須違
      反禁止規定或作為義務，而不以發生損害或危險為其要件者，推定為有過失，
      於行為人不能舉證證明自己無過失時，即應受處罰。」及第三三七號解釋「營
      業稅法第五十一條第五款規定，納稅義務人虛報進項稅額者，除追繳稅款外，
      按所漏稅額處五倍至二十倍罰鍰，並得停止其營業。˙˙˙。自應以納稅義務
      人有虛報進項稅額，並因而逃漏稅款者，始得據以追繳稅款及處罰。˙˙˙。
      至首開法條所定處罰標準，尚未逾越立法裁量範圍˙˙˙。」。查本案係就原
      告違反營業稅法第十九條第一項第一款規定，就其取得不得扣抵憑證扣抵銷項
      稅額部分追補稅款，並依稅捐稽徵法第四十四條規定處以行為罰，並未依營業
      稅法第五十一條第五款規定裁處。原告未依規定取得實際銷貨人所開立之憑證
      ，縱非出於故意，惟難謂無過失，依前揭大法官第二七五號解釋，仍應處罰。
      是原處分依首揭法條裁處，並無違誤，原告復執詞爭議，其主張均不足採信。
（六）綜上所述，本案原告訴訟為無理由，謹請依法予以駁回，以維稅政等語。
    理  由
一、本件訴訟繫屬中，財政部台灣省中區國稅局奉行政院核定，原委託被告彰化縣稅
    捐稽徵處代徵之營業稅，自九十二年一月一日起自行稽徵，乃聲明承受本件訴訟
    ，參行政訴訟法第二十六條規定意旨，核無不合，應予准許，合先敘明。
二、按「營業人當期銷項稅額，扣減進項稅額後之餘額，為當期應納或溢付營業稅額
    。」、「進項稅額，指營業人購買貨物或勞務時，依規定支付之營業稅額。」、
    「營業人左列進項稅額不得扣抵銷項稅額：一、購進之貨物或勞務未依規定取得
    並保存第三十三條所列之憑證者。」、「營業人以進項稅額扣抵銷項稅額者，應
    具有載明其名稱、地址及統一編號之左列憑證：一、購買貨物或勞務時，所取得
    載有營業稅額之統一發票。」分別為行為時營業稅法第十五條第一項、第三項、
    第十九條第一項第一款、第三十三條第一款所明定。
三、原告於八十四年九月至八十六年二月間向峰安公司進貨，未向該實際營業人取得
    進貨憑證，卻取得非實際交易對象聖舫、麗祐公司所開立之統一發票計二十九張
    ，銷售額計二五、四二一、九二一元，稅額一、二七一、０九九元，充作進項憑
    證，申報扣抵銷項稅額，案經高雄縣政府稅捐稽徵處檢送起訴書及相關資料等函
    轉被告查獲，並取具談話筆錄及支票影本等資料附案佐證，認定有進貨事實，審
    理違章成立，遂就其取得不得扣抵銷項稅額部分核定補徵營業稅一、二七一、０
    九九元，並按未依規定取得憑證經查明認定總額處百分之五罰鍰計一、二七一、
    ０九九元。
四、原告起訴主張，其於八十四年九月至八十六年二月間透過訴外人乙○○購買鋅合
    金原料，當時乙○○告稱其係峰安關係企業之業務員，代理峰安、聖舫、聖星、
    麗祐等公司，該集團均表明係承銷單位出貨並有出貨單、統一發票為證，原告擬
    直接取得峰安公司發票顯有困難﹔又峰安集團之銷售流程在現有我國企業集團中
    為不爭之存在事實，該三家公司與峰安公司仍屬同一集團（單位），故原告取得
    該三家公司中之發票均為同一單位所開，應非屬銷貨人以外之營業人所開立之發
    票，依營業稅法第十九條第一項第一款規定：「營業人購進之貨物或勞務『未依
    規定取得』『並』保存第三十三條所列之憑證者，不得扣抵銷項稅額。」，而原
    告即有購貨亦有向該業務員『取得』『並』保存該進貨發票在案，依司法院大法
    官釋字第三三七號解釋及釋字第二七五號解釋意旨，本案原告應免予補稅處罰﹔
    再者原告完全信賴政府之公權力，依信賴保護原則，政府應予保護，不應因峰安
    集團內部之不法，而對納稅人一併處罰等詞據為爭議。
五、原告雖稱其係透過訴外人乙○○向峰安關係企業訂購鋅合金原料，並非向特定公
    司下單訂購，惟查乙○○名片係記載「峰安金屬工業股份有限公司營業處中區營
    業所」，此有乙○○名片附於本院卷內可稽，又查依財政部台灣省南區國稅局高
    雄縣分局所得薪資扣繳憑單所記載資料，乙○○亦非聖舫、麗祐公司之員工（業
    務員），另據乙○○於本院九十一年十二月十七日準備程序期日到庭結證稱：「
    ˙˙˙我於八十四年九月至八十六年二月間代表峰安公司賣鋅原料給原告，原告
    也是向峰安公司購買鋅原料，麗祐公司的發票及受訂合約書是事後由峰安公司直
    接寄給客戶，之前我對這部分資料並不知情，是後來客戶提出我才知道有這件事
    ，我沒有跟東生公司（原告）說麗祐、聖舫企業是峰安公司的關係企業，合約書
    也不是我交給客戶的，是客戶收到麗祐、聖舫的合約書、發票及稅捐處的通知後
    問我們，我們才向公司問及這件事。」，是基上事證，足資認定原告係認知與峰
    安公司之代表乙○○接洽，另依原告代表人甲○○八十九年七月十二日於彰化縣
    稅捐稽徵處營業人取得虛設行號發票談話筆錄自承：「本公司於八十二年七月十
    六日起至八十六年二月十七日止向峰安金屬股份有限公司購買鋅合金錠，交易筆
    數共七十四筆，號碼為ＳＮ00000000等，詳如附件，金額計六七、八八
    六、五六九元，交貨方式為該公司之業務原先與本公司簽立受訂合約，再由該公
    司以貨車送貨至本公司交貨，並由本公司人員簽收。˙˙˙本公司以現金或未具
    抬頭之支票支付貨款，因交貨條件為貨到後九十天支付貨款，故以多筆現金支付
    ，或以支票搭配零用金方式付款。˙˙˙峰安公司交貨後，交付聖舫等三家公司
    之發票。」，是其進貨及支付貨款對象，應係峰安公司，殆無疑義。則原告與峰
    安公司接洽、進貨並支付貨款，依規定應取得峰安公司開立之發票，卻取得聖舫
    公司、麗祐公司之發票申報扣抵銷項稅額之事實，至臻明確，原告所言，即無可
    採信。
六、另原告主張確有進貨事實，亦有向該業務員『取得』『並』保存該進貨發票在案
    ，依司法院大法官釋字第三三七號解釋意旨，本案原告應免予補稅云云。惟按「
    ˙˙˙營業人雖有進貨事實，惟不依規定取得交易對象開立之進項憑證，而取得
    非交易對象開立之進項憑證，申報扣抵銷項稅額時，該項已申報扣抵之銷項營業
    稅額顯未依法繳納，仍應依營業稅法第十九條第一項第一款規定，就其取得不得
    扣抵憑證扣抵銷項稅額部分，追補該項不得扣抵之銷項稅款˙˙˙故該非交易對
    象之人是否已按其開立發票之金額報繳營業稅額，並不影響本件營業人補繳營業
    稅之義務。」，改制前行政法院八十七年七月份第一次庭長評事聯席會議決議在
    案。蓋我國現行加值型營業稅係就各個銷售階段之加值額分別予以課稅之多階段
    銷售稅，各銷售階段之營業人皆為營業稅之納稅義務人，故尚不能僅以最後銷售
    階段之營業人已報繳營業稅，即認定其他銷售階段之營業人當無逃漏營業稅之餘
    。則本件原告雖有進貨事實，惟卻取具非實際交易對象之聖舫公司、麗祐公司所
    開立之發票充作進項憑證，原告如能證明確有支付進項稅額予實際銷貨之營業人
    ，則稽徵機關當可據以追補實際銷貨人所逃漏之稅款，使政府收到應收之稅款，
    而免處漏稅罰，至被告是否查明有虛設行號及各階段交易過程中所有開立統一發
    票人中之那一個營業人漏報繳營業稅，要不影響原告補繳營業稅之義務，原告指
    摘被告所為與有大法官會議釋字第三三七號解釋意旨有違，核屬誤解。是原告於
    八十四年九月至八十六年年二月間向峰安公司購進鋅合金，卻取得非實際交易對
    象所開立之統一發票充作進項憑證，申報扣抵銷項稅額，經被告依營業稅法第十
    九條第一項第一款規定，剔除非合法取得之憑證，就其取得不得扣抵銷項稅額部
    分補追稅款一、二七一、０九九元，並無違誤。
七、次按「營利事業依法規定應給與他人憑證而未給與，應自他人取得憑證而未取得
    ，或應保存憑證而未保存者，應就其未給與憑證、未取得憑證或未保存憑證，經
    查明認定之總額，處百分之五罰鍰。」為行為時稅捐稽徵法第四十四條所明定。
    又「對外營業事項之發生，營利事業應於發生時自他人取得原始憑證，如進貨發
    票。˙˙˙」復為稅捐稽徵機關管理營利事業會計帳簿憑證辦法第二十一條第一
    項所規定。本件原告於八十四年九月至八十六年二月間向峰安公司進貨之事實，
    已如前述，則原告既係向峰安公司進貨，卻取得聖舫、麗祐公司所開立之統一發
    票及進貨單，外觀上已有未符，又既係向峰安公司進貨，依規定應由峰安公司開
    立發票，卻給予聖舫、麗祐公司之發票，此亦與商業活動習慣有異，原告為從事
    商業活動之人，應熟知各法人均為不同納稅主體，尚非得以同一集團名義相互涵
    括等情，另原告於開立票據支付貨款時，復又未依商業會計法之規定，載明票據
    受款人，亦與票據使用、商業會計處理準則相違，原告對此何以不加存疑，卻取
    以為申報營業稅扣抵銷項稅額，是其未盡探知相關稅法規定之注意義務，又別無
    不能注意之情事，乃竟疏於注意，導致違章行為之發生，自有過失可言。則原告
    進貨應自他人取得合法憑證而未取得，被告依稅捐稽徵法第四十四條規定，按查
    明認定未取得合法憑證之總額二五、四二一、九二一元處百分之五罰鍰計一、二
    七一、０九九元，亦無違誤。另本件係被告對原告未向實際營業人取得進貨憑證
    ，卻取得非實際交易對象所開立之統一發票充作進項憑證，申報扣抵銷項稅額之
    違章行為所為之補稅裁罰處分，並非如原告指摘係因峰安集團內部之不法而對納
    稅人一併處罰，是原告主張應有信賴保護原則之云云，要無足採。
八、綜上，被告以原告於八十四年九月至八十六年二月間購進鋅合金，涉嫌取得非實
    際交易對象聖舫公司、麗祐公司所開立之統一發票二十九張，銷售額計二五、四
    二一、九二一元，稅額一、二七一、０九九元，充作進項憑證，申報扣抵銷項稅
    額，乃就其取得不得扣抵銷項稅額部分補追稅款一、二七一、０九九元，並以其
    未依規定取得進貨憑證，依稅捐稽徵法第四十四條規定就查明認定之金額處百分
    之五罰鍰計一、二七一、０九九元，所為處分於法並無不合，訴願決定予以維持
    ，亦為妥適，原告所訴各節均非有理，請求撤銷原處分、復查決定及訴願決定，
    難謂為有理由，應予駁回。
據上論結，本件原告之訴為無理由，爰依行政訴訟法第一百九十五條第一項後段、第
九十八條第三項前段，判決如主文。
中    華    民    國    九十二      年      一        月    二十九      日
                 臺 中 高 等 行 政 法 院   第 四 庭
                                審 判 長 法      官  沈  應  南
                                         法      官  許  武  峰
                                         法      官  黃  淑  玲
右正本證明與原本無異。
如不服本判決，應於判決送達後二十日內向本院提出上訴書狀，其未表明上訴理由者
，應於提起上訴後二十日內向本院提出上訴理由書（須依對造人數附具繕本）；如於
本判決宣示或公告後送達前提起上訴者，應於判決送達後二十日內補提上訴理由書（
須附繕本）。未表明上訴理由者，逕以裁定駁回。
提起上訴應預繳送達用雙掛號郵票拾份（每份三十四元)
。
中    華    民    國    九十二      年      一        月    二十九      日
                                         法院書記官  黃  靜  華


司法院資訊處製作；財團法人民間司法改革基金會備份。
